臺灣高等法院刑事裁定
110年度毒抗字第1249號
抗  告  人  
即  被  告  鄭詠州



上列抗告人即被告因違反毒品危害防制條例案件，不服臺灣新竹
地方法院中華民國110年7月27日准予觀察勒戒之裁定（110年度
毒聲字第414號），提起抗告，本院裁定如下：
    主  文
抗告駁回。                                              
    理  由
一、原裁定意旨略以：抗告人即被告甲○○固矢口否認施用第二級
    毒品甲基安非他命之犯行，辯稱：伊是因服用感冒藥、支氣
    管藥物而影響尿液檢驗結果云云。惟查，被告基於施用第二
    級毒品甲基安非他命之犯意，於民國110年2月28日3時30分
    許為警採尿時起往前回溯120小時內（聲請書誤載為96小時
    ）之某時，在不詳處所，以不詳方式施用第二級毒品甲基安
    非他命1次，於同日3時30分許經警採集尿液檢體結果，呈甲
    基安非他命陽性反應，有臺灣新竹地方檢察署檢察官強制到
    場許可書、桃園市政府警察局大園分局真實姓名與尿液、毒
    品編號對照表、檢體監管紀錄表、應受尿液採驗人檢體採集
    送驗紀錄表、台灣檢驗科技股份有限公司濫用藥物檢驗報告
    等件在卷可憑；而前揭尿液檢驗報告所採取之鑑驗方法，已
    可完全排除毒品偽陽性之干擾，足認被告於採驗尿液前回溯
    120小時內之某時確有施用第二級毒品甲基安非他命之事實
    。雖被告辯稱上開尿液檢驗結果係因服用感冒藥所致，然並
    未提出相關藥物或處方箋以實其說，且經以被告所陳述之藥
    名查得相近之「愛斯咳朗糖衣錠」查詢，該藥劑之主要成分
    亦未含有可代謝成甲基安非他命之成分，此有衛生福利部食
    品藥物管理署衛署藥製字第041457號許可證詳細內容、許可
    證查詢資料、行政院衛生署管制藥品管理局（現改制為衛生
    福利部食品藥物管理署）92年8月21日管檢字第0920006729
    號（原裁定誤載為00000000000號）函等件在卷可憑，是被
    告所辯尚非可採，其施用第二級毒品犯行堪可認定。又被告
    前於91年間因施用毒品案件，經臺灣新竹地方法院以91年度
    毒聲字第999號裁定令入戒治處所施以強制戒治1年，於93年
    1月5日執行完畢，此後雖迭因施用毒品案件遭判處罪刑，然
    並無再因施用毒品案件經法院裁定觀察勒戒或強制戒治而執
    行之狀況，被告上開施用毒品犯行，距其最近一次強制戒治
    執行完畢已逾3年，揆諸上開說明，檢察官聲請觀察勒戒，
    於法並無不合，應予准許等語。
二、抗告意旨略以：被告是因感冒加上支氣管症狀，長期服用雙
    倍劑量的藥，並未施用甲基安非他命，其曾於偵訊時提供感
    冒藥，然檢察官卻不予化驗；被告全力配合警方，亦未被扣
    得毒品或吸食器，可見並無施用毒品，本案僅憑尿液檢驗就
    認定被告有繼續施用毒品，不符合法律程序。被告家中有高
    齡雙親，需長期看病，姐姐一眼失明，弟弟罹患心臟病，賴
    其工作扶養，如吸食毒品，怎能正常上班賺錢云云，指摘原
    裁定不當。
三、按毒品危害防制條例第20條第3項、第23條第2項於109年1月
    15日修正公布，並於109年7月15日施行。次按「犯（毒品危
    害防制條例）第10條之罪者，檢察官應聲請法院裁定，或少
    年法院（地方法院少年法庭）應先裁定，令被告或少年入勒
    戒處所觀察、勒戒，其期間不得逾2月」、「觀察、勒戒後
    ，檢察官或少年法院（地方法院少年法庭）依據勒戒處所之
    陳報，認受觀察、勒戒人無繼續施用毒品傾向者，應即釋放
    ，並為不起訴之處分或不付審理之裁定；認受觀察、勒戒人
    有繼續施用毒品傾向者，檢察官應聲請法院裁定或由少年法
    院（地方法院少年法庭）裁定令入戒治處所強制戒治，其期
    間為6個月以上，至無繼續強制戒治之必要為止。但最長不
    得逾1年」、「依前項規定為觀察、勒戒或強制戒治執行完
    畢釋放後，3年後再犯第10條之罪者，適用前2項之規定」、
    「觀察、勒戒或強制戒治執行完畢釋放後，3年內再犯第10
    條之罪者，檢察官或少年法院（地方法院少年法庭）應依法
    追訴或裁定交付審理」，毒品危害防制條例第20條第1項、
    第2項、第3項、第23條第2項定有明文。依最高法院109年度
    台上大字第3826號刑事裁定見解，修正後毒品危害防制條例
    ，有關觀察、勒戒或強制戒治執行完畢釋放後，3年後再犯
    施用毒品罪者，應適用觀察、勒戒及強制戒治之規定，3年
    內再犯施用毒品罪者，則應依法追訴；且犯毒品危害防制條
    例第10條之罪，祇要距最近一次犯該罪經觀察、勒戒或強制
    戒治執行完畢釋放後，已逾3年，即應令觀察、勒戒，不因
    其間是否因另犯該罪，經起訴、判刑或執行而受影響。
四、經查：
㈠、被告於110年2月28日3時30分許為警採尿時回溯120小時內之
    某時，以不詳方式施用第二級毒品甲基安非他命，經採驗尿
    液結果，呈甲基安非他命陽性反應等情，有卷附臺灣新竹地
    方檢察署110年度警聲強字第186號檢察官強制到場（強制採
    驗尿液）許可書、桃園市政府警察局大園分局真實姓名與尿
    液、毒品編號對照表、檢體監管紀錄表、應受尿液採驗人檢
    體採集送驗紀錄表（檢體編號：Z000000000000號）、台灣
    檢驗科技股份有限公司110年3月19日濫用藥物檢驗報告（報
    告編號：UL/2021/00000000號）等件足憑（毒偵卷第27、31
    、33、35、73頁）。而依毒品檢驗學上之常規，尿液中含毒
    品成分反應所使用之檢驗方法，對於受檢驗者是否確有施用
    毒品行為之判斷，在檢驗學常規上恆有絕對之影響。其以酵
    素免疫分析或薄層定性分析等方式為初步篩檢者，因具有相
    當程度偽陽性之可能，如另以氣（液）相層析、質譜分析等
    較具公信力之儀器為交叉確認，因出現偽陽性反應之機率極
    低，此為邇來我國實務所肯認，且為本院職務上所知悉之事
    項。本件被告之尿液檢體經檢出安非他命濃度3,659ng/ml、
    甲基安非他命濃度52,153ng/ml，遠高於公告之閾值，足認
    被告確有上開施用甲基安非他命犯行。
㈡、雖被告抗告意旨辯稱曾服用感冒藥而影響尿液檢驗結果云云
    ，然依其於警詢時之供述，所服用之藥物為「愛絲咳朗膜衣
    錠」（毒偵卷第9頁），而衛生福利部食品藥物管理署衛署
    藥製字第041457號許可之「愛斯咳朗糖衣錠」，並非管制藥
    品，未含有甲基安非他命（Methamphetamine）成分，或可
    代謝為甲基安非他命之selegiline或famprofazone成分，此
    有衛生福利部食品藥物管理署衛署藥製字第041457號許可證
    查詢結果、92年8月21日管檢字第0920006729號函在卷可憑
    （原審卷第41、43頁）；至部分市售成冒藥劑含有「Methyl
    ephedrine」或「Phenylproanolamine」成分，服用後其尿
    液以免疫學方法初步檢驗，或可能造成安非他命類偽陽性反
    應，但經併用薄層層析法（Toxi-Lab）進行檢驗，或以氣相
    層析質譜儀進行確認，均不致呈安非他命或甲基安非他命陽
    性反應，亦有衛生福利部食品藥物管理署92年7月23日函在
    卷可憑（本院卷第48至49頁）。本件被告之尿液檢體，既經
    台灣檢驗科技股份有限公司以酵素免疫分析法、氣相層析質
    譜儀確認檢驗，結果呈甲基安非他命及安非他命陽性反應，
    自可排除因服用感冒藥、支氣管藥物而造成甲基安非他命偽
    陽性反應之可能。被告此節所辯，自不足以影響其上開施用
    甲基安非他命犯行之認定。　　
㈢、被告前於91年間因施用毒品案件，經檢察官起訴並戒治，強
    制戒治部分經臺灣新竹地方法院以91年度毒聲字第999號裁
    定令入戒治處所施以強制戒治1年，於93年1月5日執行完畢
    等情，有本院被告前案紀錄表在卷可稽（本院卷第30、44頁
    ），嗣雖又因施用毒品案件經法院判處罪刑確定，然迄無再
    受觀察、勒戒或強制戒治等保安處分之執行，觀之本院被告
    前案紀錄表所載即明（本院卷第31至39頁）。是被告本件施
    用第二級毒品犯行，距前次強制戒治執行完畢日已逾3年，
    依照前開說明，不問其間是否另犯施用毒品案件經起訴、判
    刑或執行，自應再予觀察勒戒。本件檢察官斟酌個案具體情
    節，依毒品危害防制條例第20條第1項、第3項之規定，聲請
    觀察勒戒，即難謂有裁量逾越、濫用或違反比例原則之明顯
    違失。至被告所稱家庭因素及工作狀況，與是否准許觀察勒
    戒之審查無關，附此敘明。
五、從而，原審依毒品危害防制條例第20條第3項、第1項之規定
    ，裁定准許觀察勒戒，並無違誤。被告執前詞提起抗告，為
    無理由，應予駁回。
據上論斷，應依刑事訴訟法第412 條，裁定如主文。
中　　華　　民　　國　　110 　年　　9 　　月　　6 　　日
                  刑事第二十二庭審判長法　官  王美玲
                                      法　官  陳銘壎
                                      法　官  汪怡君
以上正本證明與原本無異。
不得再抗告。
                                      書記官  高妤瑄
中　　華　　民　　國　　110 　年　　9 　　月　　6 　　日